【裁判字號】    90,上易,1552
【裁判日期】    900612
【裁判案由】    傷害
【裁判全文】
臺灣高等法院刑事判決                            九十年度上易字第一五五二號
    上  訴  人  臺灣板橋地方法院檢察署檢察官
    被      告  乙○○
右上訴人因被告傷害案件，不服臺灣板橋地方法院八十九年度易字第三六七六號，中
華民國九十年二月二十一日第一審判決（起訴案號：臺灣板橋地方法院檢察署八十九
年度偵字第一五七八三號）提起上訴，本院判決如左：
    主  文
上訴駁回。
    理  由
一、本案經本院審理結果，認第一審判決對被告乙○○為無罪之諭知，核無不當，應
    予維持，並引用第一審判決書記載之證據及理由。
二、檢察官上訴意旨以：證人詹鈞全於偵查中證稱被告與告訴人甲○○確互有推扯之
    行為，且被告有向告訴人丟鞋子，雖證人無法判斷何人先動手，但於雙方推扯及
    丟鞋子之時，告訴人是否尚有持刀威脅被告？其危害是否仍存在？告訴人之傷勢
    是否係被告推扯所致？抑係告訴人自己撞到桌角所致？原判決全係依憑推測之詞
    或僅依被告片面之詞，其認定事實無視於證據法則，似有偏頗，從而原判決認定
    被告係正當防衛，應非可採；且告訴人聲請意旨仍指被告迄未與告訴人達成和解
    ，惡性重大，告訴人無法甘服云云。
三、惟查：
（一）本件被告於其告訴本件告訴人傷害一案，於臺灣板橋地方法院檢察署檢察官八
      十九年一月二十八日偵查中，即指稱本件告訴人於本件案發時曾以萬用刀抵住
      其大腿不讓伊離開等語（見三三二七號偵查卷第三十四頁反面）；嗣該案移由
      臺灣彰化地方法院檢察署檢察官管轄，於八十九年三月十七日臺灣彰化地方法
      院檢察署檢察官偵查中，本件告訴人就本件被告指稱係其持刀一節並未加以否
      認（參見上引卷第三十八頁）；即本件告訴人嗣於八十九年四月二十五日向臺
      灣彰化地方法院檢察署檢察官提出本件告訴時，於其告訴狀中亦未就本件被告
      指稱係其持刀一節亦加以否認，更未指稱係本件被告持刀等語；足證於告訴人
      、被告發生本件肢體衝突時，係由本件告訴人持刀，要無疑義。
（二）證人詹鈞全於檢察官八十九年九月七日偵查時到庭結證稱：「我回家時在外面
      有聽到女生喊救命，我馬上開門進去，發現男（指本件告訴人）女（指本件被
      告）二人都有肢體衝突，我進去時他們二人還在推來推去在吵架，後來我了解
      他們為了子女問題，男的要求進去房間談，女方不同意，要回家，男的不讓她
      走，女的後來衝出去喊救命，之後就被警方帶走了，我們進去時就有拉扯動作
      ，夫妻吵架，我們也不能判斷何人先動手，女方有摔倒，男的有去撞到桌角，
      ．．．女方有丟鞋子，有無丟到，不記得，（當時甲○○有無受傷？）大腿有
      劃傷，當時他們二人有在搶一把瑞士刀。」等語（見一五七八三號偵查卷第六
      頁反面、第七頁）；嗣證人於原審九十年一月四日審理中亦到庭證稱：「．．
      ．我和朋友出去，回來就看到被告和告訴人在客廳在搶奪一把刀子，我和另外
      一位室友就把刀子搶下來，二人仍繼續爭吵，被告就衝出門大喊救命，警察後
      來就來了」等語（見原審卷第四十八頁）；足證本件告訴人原所持有之萬用刀
      ，嗣於被告和告訴人搶奪之際，經證人詹鈞全及另外之室友搶下後，被告即衝
      出門外，警察隨後亦趕至，而其間被告與告訴人間除爭吵外，並未再發生肢體
      衝突；益證本件被告、告訴人發生肢體衝突之過程中，均係由本件告訴人持有
      該把刀械無疑。
（三）衡諸常情，男子之體格、肌力通常較女子為強大，本件被告係一介女子，而告
      訴人則係男子，且持有前述萬用刀，是被告、告訴人二人發生肢體衝突之際，
      持刀男子之告訴人，顯足以對於徒手女子之被告構成威脅；參以告訴人復不讓
      被告離去，被告進而呼喊救命，益證被告以其一介女子，與告訴人搶刀、拉扯
      、丟鞋子之行為，要均係被告於與告訴人發生肢體衝突過程中，保護自己之必
      要手段，尚難謂非正當防衛之行為。
（四）另查本件告訴人所受之傷害係「右肩、左手上臂、左手前臂、右手腕、兩大腿
      前面、右小腿外側多處皮下瘀血」之者，此有告訴人所舉提之驗傷診斷書一紙
      在卷可考；告訴人既與被告發生拉扯，再參以證人詹均全前引告訴人確有撞到
      桌角之證述，益證告訴人與被告拉扯之間確曾跌倒，是告訴人所受之傷害，顯
      係與被告發生肢體衝突過程中，相互拉扯及或自行跌倒而撞到桌角所致；惟如
      前述，被告與告訴人搶刀、拉扯、丟鞋子之行為，要係被告保護自己之必要手
      段，雖造成告訴人前述瘀傷，然被告既係基於正當防衛之意思，且無過當之情
      形，於法要難認被告有何不法傷害告訴人之犯意。被告之行為既係正當防衛，
      則告訴人所受之前述傷害，無論係與被告發生拉扯所致，或係其自行跌倒而撞
      到桌角所致，要均與被告因正當防衛而不罰之行為，無所影響。
（五）另告訴人雖曾以被告迄未與告訴人達成和解，惡性重大，告訴人無法甘服等語
      請求檢察官上訴；惟告訴人嗣於本院調查中，則具狀陳稱其與被告業於庭外達
      成和解，亦請求檢察官撤回上訴，此亦有告訴人書狀二件附卷可參。檢察官上
      訴意旨，此部分所本，已嫌無據。
四、綜上所述，本件檢察官前述上訴意旨所陳各節，於法均要非可採，其執此上訴意
    旨，指摘原判決不當，求予撤銷改判，為無理由，應予駁回。
五、被告經合法傳喚，無正當理由不到庭，爰不待其陳述逕行判決。
據上論結，應依刑事訴訟法第三百七十三條、第三百六十八條、第三百七十一條，判
決如主文。
本案經檢察官鄭龍照到庭執行職務。
中    華    民    國      九十      年      六      月       十二       日
                              台灣高等法院刑事第十庭
                                    審判長法  官  溫  耀  源
                                          法  官  黃  金  富
                                          法  官  林  銓  正
右正本證明與原本無異。
不得上訴。
                                          書記官  吳  美  貞
中    華    民    國      九十      年      六      月       十四       日


司法院資訊處製作；財團法人民間司法改革基金會備份。
